【裁判字號】    90,上訴,588
【裁判日期】    900410
【裁判案由】    偽造文書等
【裁判全文】
臺灣高等法院刑事判決                              九十年度上訴字第五八八號
    上  訴  人
    即  被  告  甲○○
右上訴人因被告偽造文書等案件，不服臺灣板橋地方法院八十九年度訴字第五三三號
，中華民國八十九年十一月三十日第一審判決（起訴案號：台灣板橋地方法院檢察署
八十九年度偵字第四二八０號，經台灣板橋地方法院於八十九年五月十六日判決不受
理，並經檢察官提起上訴，嗣經本院撤銷發回更審），提起上訴，本院判決如左：
    主  文
原判決撤銷。
甲○○連續行使偽造私文書，足生損害於他人，處有期徒刑肆月，如易科罰金，以三
百元折算一日。
附表所示簽帳單第二聯上偽造之「乙○○」署押各一枚及附表所示簽帳單第一聯共二
張均沒收之。
    事  實
一、甲○○前於民國（下同）八十七年間因偽造文書案件，經最高法院於八十九年十
    二月二十一日宣示判處有期徒刑五月確定。猶不知悔改，竟另行起意，於八十八
    年七月十二日，在台北縣土城市○○路三巷三十三弄四號之住處代為領受其嫂嫂
    乙○○所有之掛號信件（內裝有遠東百貨股份有限公司簽帳卡一張），因經濟困
    頓無力消費，擬以該簽帳卡刷卡購物，遂意圖為自己不法之所有，將該簽帳卡侵
    吞入己。復基於意圖為自己不法所有及行使偽造私文書之概括犯意，未徵得乙○
    ○之同意，先後於同年月十二日下午二時五十四分許及三時三十九分許，持前開
    簽帳卡至台北縣板橋市之遠東百貨股份有限公司（下稱遠東百貨公司）刷卡購物
    ，金額各為新台幣（下同）四百九十元及三萬一千五百五十二元。甲○○持上開
    信用卡供商店店員在刷卡機上刷卡辨識，並在商店店員所交付之一式二聯簽帳單
    之顧客簽名欄內，分別偽簽「乙○○」之署押一枚（同時複寫「乙○○」之署押
    一枚）表明「持卡人茲同意對於所消費之記帳金額遵守發卡公司申請書所約定條
    款負責繳清」，並將偽造完成之簽帳單交付於商店店員，以供核對該簽帳卡背面
    之「乙○○」署押而行使之，致使商店之店員誤認係乙○○本人消費而陷於錯誤
    ，並交付如前所示金額之財物，足以生損害於乙○○及遠東百貨公司之利益。
二、案經被害人乙○○訴請臺灣板橋地方法院檢察署檢察官偵查起訴。
    理  由
一、右揭事實，業據被告甲○○於檢察官偵訊中（臺灣板橋地方法院八十九年偵字第
    四二八０號第十八頁背面）及原審審理時供承不諱（台灣板橋地方法院八十九年
    度訴字第五三三號第一五頁背面、八十九年度訴更字第一四號三二頁），核與告
    訴人乙○○指訴情節相符（八十九年度訴更字第十四號第一九頁），並有掛號郵
    件簽收單影本一份及被告偽簽告訴人乙○○姓名之簽帳單影本二份在卷（同前偵
    查卷第一０、一一頁）可稽，被告犯罪事證明確，犯行洵堪認定。
二、按持信用卡交易，基本上於財團法人聯合信用卡處理中心（下稱信用卡中心）不
    依契約給付持卡人所消費之帳款予特約商店時，持卡人對於特約商店仍直接負有
    給付價金義務，從而持信用卡交易與通常之買賣，並無差異，僅在價金給付後由
    發卡銀行經由信用卡中心代為付帳，而發卡銀行經由信用卡中心給付特約商店價
    金時，則係事後之權利關係發生變動，亦即由持卡人對於發卡銀行負擔給付價金
    債務而已。是持卡人與特約商店間之交易，乃係以信任關係為基礎的信用販賣契
    約，倘持卡人並無支付價金之意思與能力，向特約商店提示信用卡消費，係屬對
    特約商店店員施行詐欺；次按持信用卡交易後，店員交付予持卡人簽名之簽帳單
    係一式二聯，其中第一聯（即所謂存根）由持卡人簽名後（同時複寫第二聯），
    ，由特約商店交持卡人收執，該第一聯由持卡人簽名係指持卡人同意依據信用卡
    持卡人合約條件，一經使用或訂購物品，均應按簽帳單之全部金額，付款予發卡
    銀行。故持卡人於該簽帳單簽名其用意與票據背書大致相同，皆係對所簽之金額
    負責之意，故為私文書，其中第二聯則由持卡人提出交付予特約商店。查被告持
    他人之信用卡至特約商店消費，使店員陷於錯誤，而交付財物，並於簽帳單上偽
    造他人署押提出於特約商店。核其所為，係犯刑法第三百三十五條第一項侵占罪
    、第三百三十九條第一項之詐欺取財罪及第二百十六條、第二百十條之行使偽造
    私文書之三罪。又被告以一行為同時偽造署押於顧客收執聯及商店存根聯，係單
    純一罪。再被告偽造「乙○○」署押之行為係偽造簽帳單私文書之部分行為，與
    其偽造簽帳卡簽帳單私文書之低度行為，均為行使偽造私文書之高度行為所吸收
    ，皆不另論罪。又其先後多次行使偽造私文書及詐欺取財之犯行，均時間緊接，
    且犯罪構成要件相同，顯各係基於概括犯意為之，為連續犯，均應各以一罪論，
    並各依法加重其刑。再被告所犯上開三罪間（侵占、行使偽造私文書、詐欺取財
    ），有方法、結果之牽連關係，應從較重之行使偽造私文書罪處斷。原審引用刑
    事訴訟法第二百九十九條第一項前段，刑法第五十六條、第三百三十五條第一項
    、第二百十六條、第二百十條、第三百三十九條第一項、第五十五條並審酌被告
    之品行、智識程度、刷卡次數及消費金額及被告因一時貪念而為本件犯行以及被
    告犯罪後坦承犯行等一切情狀，量處被告有期徒刑肆月，其所為判決原無不當，
    惟因被告行為後刑法第四十一條業經立法院修正通過且經總統於九十年一月十日
    公布，並於同年月十二日生效，被告上訴迄今已有三個月，但並未經提出上訴理
    由，亦未具體指摘原判決有何不當，其上訴雖無理由，但原審判決後法律既已變
    更，依刑法第二條第一項前段之規定，即應適用較有利於行為人之修正後刑法第
    四十一條第一項得易科罰金之規定，認原審判決就所處徒刑肆月未及為易科罰金
    之諭知為不當而撤銷原判決，並量處被告如主文第二項所示之刑，並諭知易科罰
    金之折算標準，以示儆懲。
三、附表所示簽帳單第一聯（即存根），係被告所有，供其行使偽造私文書犯罪所用
    ，應予沒收。至於附表所示簽帳單第二、三聯，業經被告提出交與如附表所示之
    特約商店，已非被告所有，自毋庸再宣告沒收，惟其上「乙○○」之簽名，係被
    告偽造之署押，應依同法第二百十九條諭知沒收；另各該第一聯上之「乙○○」
    之署押，已併同於該文書沒收，茲不再予宣告沒收，併予敘明。
四、被告經合法傳喚，無正當理由不到庭，爰不待其陳述逕行判決。
據上論斷，應依刑事訴訟法第三百六十九條第一項前段、第二百九十九條第一項前段
、第三百六十四條、第三百七十一條，刑法第五十六條、第三百三十五條第一項、第
二百十六條、第二百十條、第三百三十九條第一項、第五十五條、第二百十九條、第
三十八條第一項第二款、第二條第一項前段、第四十一條第一項前段（修正後），罰
金罰鍰提高標準條例第一條前段、第二條，判決如主文。
本案經檢察官郭弘佑到庭執行職務。
中      華      民      國      九十     年      四      月      十     日
                              台灣高等法院刑事第十一庭
                                  審判長法  官  楊  照  男
                                        法  官  王  詠  寰
                                        法  官  陳  炳  彰
右正本證明與原本無異。
如不服本判決應於收受送達後十日內向本院提出上訴書狀，其未敘述上訴之理由者並
得於提起上訴後十日內向本院補提理由書（均須按他造當事人之人數附繕本）。
                                        書記官  賴  淑  真
中      華      民      國     九十     年     四       月     十三     日
附錄：本案論罪科刑法條全文
刑法第二百一十條
偽造、變造私文書，足以生損害於公眾或他人者，處五年以下有期徒刑。
刑法第二百一十六條
行使第二百十條至第二百十五條之文書者，依偽造、變造文書或登載不實事項或使登
載不實事項之規定處斷。
刑法第三百三十五條
意圖為自己或第三人不法之所有，而侵占自己持有他人之物者，處五年以下有期徒刑
、拘役或科或併科一千元以下罰金。
前項之未遂犯罰之。
刑法第三百三十九條
意圖為自己或第三人不法之所有，以詐術使人將本人或第三人之物交付者，處五年以
下有期徒刑、拘役或科或併科一千元以下罰金。
以前項方法得財產上不法之利益或使第三人得之者，亦同。
前二項之未遂犯罰之。


司法院資訊處製作；財團法人民間司法改革基金會備份。
